【裁判字號】    97,易緝,201
【裁判日期】    980427
【裁判案由】    傷害等
【裁判全文】
臺灣臺北地方法院刑事判決             97年度易緝字第201號
公  訴  人  臺灣臺北地方法院檢察署檢察官
被      告  丙○○
                    （另案在臺灣臺北監獄執行中）
上列被告因傷害等案件，經檢察官提起公訴（86年度偵字第7657
號），本院判決如下：
    主  文
丙○○以加害生命、身體之事，恐嚇他人致生危害於安全，處有
期徒刑月，如易科罰金，以銀元佰元即新臺幣玖佰元折算壹
日。
    事  實
一、丙○○與陳文昇係兄弟關係，而江玉蘭（現已更名乙○○）
    前因告發陳文昇、蘇棻香等涉犯偽造有價證券乙案，於民國
    86年3 月25日至臺灣臺北地方法院檢察署開庭，庭訊完畢後
    ，江玉蘭行至位在臺北市○○路與貴陽街交叉路口之電信局
    前時，適遇陳文昇、丙○○、蘇棻香等人，丙○○因不滿江
    玉蘭告發上開陳文昇等人涉犯偽造有價證券乙案，而與江玉
    蘭生有齟齬並出手推擠，江玉蘭為安全考量，乃轉身沿著博
    愛路回頭往臺灣高等法院方向行走，行至臺灣高等法院前時
    ，詎丙○○竟基於恐嚇之犯意，向江玉蘭恫稱「你為何要告
    我？如果不撤回告訴，就要你好看」、「如果不撤回要對伊
    不利殺害伊全家等」等欲加害江玉蘭及其家人之生命、身體
    之語，致江玉蘭因而心生畏懼。嗣江玉蘭當日即向臺灣臺北
    地方法院檢察署提出告訴，始悉上情。
二、案經江玉蘭訴請臺灣臺北地方法院檢察署檢察官偵查起訴。
    理  由
一、按被告以外之人於審判外之言詞或書面陳述，除法律有規定
    者外，不得作為證據；又被告以外之人於偵查中向檢察官所
    為之陳述，除顯有不可信之情況者外，得為證據，刑事訴訟
    法第159 條第1 項、第159 條之1 第2 項，分別定有明文。
    又被告以外之人於審判外之陳述，雖不符前4 條之規定，而
    經當事人於審判程序同意做為證據，法院審酌該言詞陳述或
    書面陳述作成時之情況，認為適當者，亦得為證據。當事人
    、代理人或辯護人於法院調查證據時，知有刑事訴訟法第15
    9 條第1 項不得為證據之情形，而未於言詞辯論終結前聲明
    異議者，視為有前項之同意，刑事訴訟法第159 條之5 ，亦
    定有明文。經查，證人甲○○、吳玉炮在偵查中分別以證人
    身分具結向檢察官所為之證述，均無任何顯不可信之情況，
    依前開刑事訴訟法第159 條之1 第2 項之規定，均得為證據
    ，且證人蘇棻香、告訴人江玉蘭在偵查中所為之供述雖亦屬
    傳聞證據，惟檢察官及被告均未於本院言詞辯論終結前，對
    上開證據之證據能力聲明異議，本院審酌該等言詞陳述作成
    之情況，並無非出於任意性或不正取供，或違法或不當情事
    ，且客觀上亦無不可信之情況，堪認為適當，依刑事訴訟法
    第159 條之5 第2 項規定，應得作為證據，合先敘明。
二、訊據被告丙○○矢口否認有何恐嚇之犯行，並辯稱：伊因自
    身所犯之偽造有價證券案，於85年2 月26日起至86年1 月29
    日止之期間遭收押，之後被借提到臺灣桃園地方法院，然後
    就交保了，是伊當時既已失去自由，則於86年3 月25日當天
    伊絕對沒有去法院開庭。本件全部為告訴人所捏造云云。然
    查：
（一）證人即在場親見之人甲○○先於偵查中結證稱：當時伊停
      車在高等法院路邊可以看見電信局之方向，被告站在伊車
      旁之人行道上，對江玉蘭很兇，聲音很大，稱「你為何要
      告我，如果不撤回告訴，要對江玉蘭不利」、「妳若不撤
      銷告訴，就讓妳好看」，且一直推江玉蘭。伊看到被告追
      過來之後，又推江玉蘭，另有兩人拉住被告，被告對江玉
      蘭很兇恐嚇他，口氣很不好等語（見臺灣臺北地方法院檢
      察署檢察官86年度偵字第7657號卷宗，下稱偵卷第3 頁反
      面至第5 頁、第49頁），並於本院審理時到庭結證稱：於
      86年3 月5 日伊有陪同被害人提出告訴，但時間太久，已
      不確定是到地檢署或警察局。當天伊有簽名，不認識當時
      的被害人，對該被害人何姓名也不記得了。伊當時人在高
      院刑庭大樓前面，那天當天伊是陪同伊的朋友到高院開庭
      ，所以伊在高院門口等朋友，車子是停在博愛路邊。伊看
      到有1 男1 女在法院門口拉扯，那個男的很粗暴的推擠那
      個女生，也有用手拍打那個女生的手臂，然後兩人就離開
      ，伊就沒有繼續注意，之後被害人女生就跑來找伊，叫伊
      幫她作證協助製作筆錄。當時好像有聽到與被害人拉扯之
      男子對被害人說「如果不撤回就要對她不利」等語。該被
      害人請伊一起到提告的地方做筆錄，伊就說好，因伊當時
      是看到現場的情景，覺得那個男生欺負被害人的行為很惡
      劣，所以同意被害人去做筆錄等語綦詳（見本院卷第51頁
      至第52頁），本院參諸證人甲○○與被告之間不僅未有任
      何怨隙，且素不相識，衡情證人應無設詞攀誣，或虛構犯
      罪事實陷害被告之理，況證人於偵查中及本院審理時均具
      結，以偽證罪之刑事責任擔保其證言之真實性，此外，證
      人甲○○之證詞更核與證人即告訴人江玉蘭於偵查中所陳
      稱：今天（即86年3 月25日）至臺灣臺北地方法院檢察署
      開庭，告發陳文昇、蘇棻香等偽造有價證券。開完庭之後
      ，被告在博愛路、貴陽街口之電信局等伊，伊就往回法院
      方向走，因覺得較安全。後來遇到甲○○在旁，便請甲○
      ○作證。被告恐嚇伊，要伊取消告訴，不然對伊不利，殺
      害伊全家等語（見偵卷第3 頁至第5 頁），及在本院所結
      證稱：於86年3 月25日下午3 點有在北市○○路、貴陽街
      口遭被告傷害、恐嚇，但那是很久的事情了，以偵查中所
      述為準。案發當天在現場伊記得有1 個路過的證人，但不
      記得證人的名字了。偵卷第6 頁卷附照片是伊當初提供給
      證人指認的，照片編號2 的男士就是被告。當天伊是開完
      庭之後出去，當天開庭的人好像跟被告有關，就遭被告恐
      嚇。被告有說如果伊不撤回告訴，就要對伊不利，傷害伊
      全家等語（見本院卷第74頁反面至第76頁）大致相符，是
      上開證人甲○○、江玉蘭所為之證詞，均堪採信，進而，
      由上開2 位證人之證詞綜合以觀，即可得知被告丙○○確
      實於上開時、地，曾基於恐嚇之犯意，向告訴人江玉蘭恫
      稱「你為何要告我？如果不撤回告訴，就要你好看」、「
      如果不撤回要對伊不利殺害伊全家等」等欲加害江玉蘭及
      其家人之生命、身體之語，致江玉蘭因而心生畏懼之事實
      。另參證人即在場親見之人吳玉炮亦曾於偵查中結證稱：
      當天開完庭，伊與蘇棻香走前面、陳家兄第2 人走中間，
      江玉蘭走在後面，被告丙○○告訴江玉蘭「不要亂告，否
      則潑油漆」，並說要讓江玉蘭好看等語（見偵卷第49頁）
      ，且證人即在場親見之人蘇棻香亦於偵查中陳稱：開完庭
      之後只有被告丙○○問江玉蘭，為何要告他們家人，丙○
      ○有與江玉蘭發生口角等語（見偵卷第37頁），兩者之證
      詞互核均大致相符，據此亦可知被告於95年3 月25日確實
      有陪同蘇棻香等人至臺灣臺北地方法院檢察署開庭，並且
      於開完庭之後，在前揭時、地恐嚇江玉蘭之事實，故被告
      上開辯稱：伊自身於86年3 月25日當天絕對沒有去法院開
      庭云云，顯與事實顯有不符，實難採信。
（二）綜前所述，被告所為之前開辯解，顯係卸責之詞，並不足
      採信。從而，依據上開各項積極證據，可知本件被告之恐
      嚇犯行，事證明確，應依法論科。
三、查被告行為後，刑法部分條文於94年2 月2 日經總統公布修
    正，並自95年7 月1 日起施行；又刑法施行法增訂第1 條之
    1 ，亦於95年6 月14日經總統公布，並自同年7 月1 日起施
    行。按行為後法律有變更者，適用行為時之法律，但行為後
    之法律有利於行為人者，適用最有利於行為人之法律，現行
    刑法第2 條第1 項定有明文。此條規定係規範行為後法律變
    更所生新舊法律比較適用之準據法，是刑法第2 條本身雖經
    修正，但刑法第2 條既屬適用法律之準據法，本身尚無比較
    新舊法之問題，於新法施行後，應一律適用裁判時之現行刑
    法第2 條之規定，為「從舊從輕」之比較，合先敘明。次按
    本次刑法修正之比較新舊法，應就罪刑有關之共犯、未遂犯
    、想像競合犯、牽連犯、連續犯、結合犯，以及累犯加重、
    自首減輕暨其他法定加減原因（如身分加減）與加減例等一
    切情形，綜其全部罪刑之結果而為比較（最高法院95年5 月
    23日95 年 度第8 次刑庭會議決議參照）。經查，關於罰金
    刑，在刑法修正前，刑法分則編各罪所定罰金刑之貨幣單位
    原為銀元，其最高罰金數額，從各該法條規定，而最低罰金
    數額，則依修正前刑法第33條第5 款之規定為1 元以上（貨
    幣單位為銀元），且若定有罰金刑之論罪法條係於72年6 月
    25日前所制定，而該法條日後均未修正者，得依罰金罰鍰提
    高標準條例第1 條前段規定，就其原定數額提高為2倍 至10
    倍，其後修正者則不提高倍數，並依現行法規所定貨幣單位
    折算新臺幣條例第2 條規定，以銀元1 元折算為新臺幣3 元
    ；於刑法修正後，因刑法第33條第5 款修正為：「罰金：新
    臺幣1,000 元以上，以百元計算之。」，使得刑法之罰金貨
    幣單位已由銀元改為新台幣，則刑法分則編各罪所定罰金刑
    之貨幣單位，自應配合修正為新臺幣，又為使刑法分則編各
    罪所定罰金之最高數額與刑法修正前趨於一致，乃增訂刑法
    施行法第1 條之1 ：「中華民國94 年1月7 日刑法修正施行
    後，刑法分則編所定罰金之貨幣單位為新臺幣。94年1 月7
    日刑法修正時，刑法分則編未修正之條文定有罰金者，自94
    年1 月7 日刑法修正施行後，就其所定數額提高為30倍。但
    72年6 月26日至94年1 月7 日新增或修正之條文，就其所定
    數額提高為3 倍。」。從而，刑法分則編各罪所定罰金刑之
    最高數額，於刑法修正前、後並無不同，惟修正後刑法第33
    條第5 款所定罰金刑最低數額，較之修正前提高，自以修正
    前刑法第33條第5 款規定有利於被告。
四、核被告所為，係犯刑法第305 條之恐嚇罪。爰審酌被告不思
    以正當法律途徑為其弟陳文昇等人所涉犯之偽造有價證券案
    件尋求協助，卻以危害他人生命、身體之事恫嚇告訴人為手
    段，欲令告訴人撤回前開案件之告發，實無足取，惟念被告
    犯罪之動機、目的、手段，生活狀況、智識程度、所生危害
    ，及參以因被告犯罪後猶否認犯行，堅不吐實，是犯後態度
    非佳。但告訴人到庭已表示不追究等語（見本院卷第78頁）
    等一切情狀，量處如主文所示之刑。又按被告行為後，刑法
    第41條規定曾於90年1 月4 日經總統公布修正，並自同年月
    10日經總統公布施行，復於94年2 月2 日再經總統公布修正
    ，並自95年7 月1 日起公布施行，而罰金罰鍰提高標準條例
    亦於95年5 月17日經總統公布修正，刪除第2 條有關易科罰
    金及易服勞役折算標準之規定，並自95年7 月1 日起施行。
    被告行為時之刑法第41條規定：「犯最重本刑為3 年以下有
    期徒刑以下之刑之罪，而受6 月以下有期徒刑或拘役之宣告
    ，因身體、教育、職業或家庭之關係，執行顯有困難者，得
    以1 元以上3 元以下折算1 日，易科罰金。」，惟該條業於
    90年1 月4 日經修正、並於同年月10日經總統公布施行，依
    該修正後之刑法第41條第1 項規定：「犯最重本刑為5 年以
    下有期徒刑以下之刑之罪，而受6 個月以下有期徒刑或拘役
    之宣告，因身體、教育、職業、家庭之關係或其他正當事由
    ，執行顯有困難者，得以1 元以上3 元以下折算1 日，易科
    罰金。但確因不執行所宣告之刑，難收矯正之效，或難以維
    持法秩序者，不在此限。」，嗣該條文再於94年1 月7 日經
    立法院修正，於同年2 月2 日經總統公布，於95年7 月1 日
    施行之刑法第41條第1 項前段則規定：「犯最重本刑為5 年
    以下有期徒刑以下之刑之罪，而受6 個月以下有期徒刑或拘
    役之宣告者，得以新臺幣1 千元、2 千元或3 千元折算1 日
    ，易科罰金。」，比較前揭行為時法、中間法、裁判時法之
    易科罰金折算標準，以94年2 月2 日修正公布生效前之中間
    時法規定，較有利於被告，則應依刑法第2 條第1 項但書，
    適用最有利於被告之中間時法即90年1 月4 日修正生效後；
    94年2 月2 日修正生效前之刑法第41條第1 項前段，暨95年
    5 月17日修正前罰金罰鍰提高標準條例第2 條等規定，定其
    折算標準，爰併諭知易科罰金之折算標準。
五、末按犯罪在中華民國96年4 月24日以前者，除本條例另有規
    定外，有期徒刑、拘役或罰金，減其刑期或金額2 分之1 ；
    又本條例施行前，經通緝而未於中華民國96年12月31日以前
    自動歸案接受偵查、審判或執行者，不得依本條例減刑，中
    華民國九十六年罪犯減刑條例第2 條第1 項第3 款及第5 條
    ，分別定有明文。經查，被告上開犯罪雖係於96年4 月24日
    以前之86年3 月25日，但被告係於96年7 月16日中華民國九
    十六年罪犯減刑條例施行前之87年1 月9 日即經本院發布通
    緝，並遲至97年11月27日方遭緝獲，再於97年11月28日因另
    案入監服刑，並非於96年12月31日前自動歸案，是與中華民
    國九十六年罪犯減刑條例第5 條所明定不得減刑之情形相符
    ，故揆諸前揭規定，被告即不得依中華民國九十六年罪犯減
    刑條例規定予以減刑，附此敘明。
六、另本件公訴意旨略以：被告丙○○於86年3 月25日，在臺灣
    高等法院前，竟基於傷害之犯意，徒手毆打告訴人江玉蘭手
    臂，致告訴人受有手臂瘀傷之傷害。因認被告涉犯刑法第27
    7 條第1 項普通傷害罪。經查：
（一）按告訴乃論之罪，告訴人於第一審辯論終結前，得撤回其
      告訴；又告訴經撤回者，法院應諭知不受理之判決，並得
      不經言詞辯論為之，刑事訴訟法第238 條第1 項、第303
      條第3 款及第307 條，分別定有明文。
（二）查本件被告前揭所涉傷害案件，經檢察官提起公訴，認被
      告涉係犯刑法第277 條第1 項普通傷害罪，依同法第287
      條前段之規定，可知該罪須告訴乃論。茲據告訴人聲請撤
      回上開刑法第277 條第1 項傷害告訴，此有告訴人98年2
      月18日刑事撤回告訴狀1 份在卷可稽（見本院卷第64頁至
      第65頁），是本件被告上開被訴傷害罪部分，揆諸上開規
      定，本應就此傷害罪嫌為不受理之諭知，惟公訴意旨認被
      告此部分犯行倘成立犯罪，與本院前揭對被告論罪科刑部
      分，有牽連犯之裁判上一罪關係，是本院爰不另為公訴不
      受理之諭知。
七、據上論斷，應依刑事訴訟法第284 條之1 、第299 條第1 項
    前段，刑法第2 條第1 項前段、第305 條，90年1 月4 日修
    正生效後；94年2 月2 日修正生效前之刑法第41條第1 項前
    段，刑法施行法第1 條之1 ，刪除前罰金罰鍰提高標準條例
    第2 條，現行法規所定貨幣單位折算新臺幣條例第2 條，判
    決如主文。
本案經檢察官李彥霖到庭執行職務
中    華    民    國    98    年    4    月    27    日
                  刑事第十七庭法  官  葉力旗
本正本證明與原本無異。
如不服本判決，應於判決送達後10日內，向本院提出上訴狀。
                              書記官  林碧華
中    華    民    國    98    年    4    月    27    日
附錄本案論罪科刑法條全文：
中華民國刑法第305條
以加害生命、身體、自由、名譽、財產之事，恐嚇他人致生危害
於安全者，處2年以下有期徒刑、拘役或3百元以下罰金。


司法院資訊處製作；財團法人民間司法改革基金會備份。
